【裁判字號】    99,上易,15
【裁判日期】    990514
【裁判案由】    竊盜
【裁判全文】
臺灣高等法院花蓮分院刑事判決          99年度上易字第15號
上  訴  人  臺灣臺東地方法院檢察署檢察官
上  訴  人
即  被  告  乙○○
選任辯護人  王培欣律師
上  訴  人
即  被  告  甲○○
上列上訴人因竊盜案件，不服臺灣臺東地方法院98年度易字第22
2號中華民國98年12月16日第一審判決（起訴案號：臺灣臺東地
方法院檢察署98年度偵字第786號），提起上訴，本院判決如下
：
    主  文
上訴駁回。
    事  實
一、乙○○曾於民國94年間因犯竊盜罪，經臺灣臺中地方法院以
    94年度豐簡字第376號刑事簡易判決，判處有期徒刑6月並得
    易科罰金確定，嗣於94年7月12日經易科罰金執行完畢，猶
    不知悔改，竟與甲○○共同意圖為自己不法之所有，由乙○○駕駛登記名義人為江月英之車牌號碼3W-0860號自用小貨
    車搭載甲○○，分別於附表所示之時、地，覓得如附表所示
    之各該檳榔園後，由乙○○攜帶其所有客觀上足供作為兇器
    使用之黑色伸縮檳榔刀1把，陸續以上開黑色伸縮檳榔刀竊
    取如附表所示之檳榔，甲○○則負責搬運如附表所示之檳榔
    至上開自用小貨車車斗內置放，得手後再搭乘乙○○駕駛之
    上開自用小貨車離去。嗣於如附表編號3所示之時、地，經
    戊○○○察覺有異而攔阻報警處理，並當場扣得上開黑色伸
    縮檳榔刀1把及如附表所示之檳榔等物（上開檳榔部分業經
    發還），始悉上情。
二、案經丙○○訴由臺東縣警察局大武分局報請臺灣臺東地方法
    院檢察署檢察官偵查起訴。
    理  由
一、證據能力部分：
  (一)按被告之自白，非出於強暴、脅迫、利誘、詐欺、疲勞訊問
    、違法羈押或其他不正之方法，且與事實相符者，得為證據
    ，刑事訴訟法第156條第1項定有明文。考其立法意旨，被告
    之自白苟係出於自由意思，且與事實相符者，即有證據能力
    ；反之，若係出於非法取供者，因其陳述非出於任意性，其
    所為之陳述當無證據能力。然所謂非任意性之自白，除其自
    白必須是以不正方法取得外，尤須該自白與不正方法間具有
    因果關係，始有上開證據排除法則之適用，此觀同法第156
    條第1項規定：「被告之自白，非『出於』強暴……者，得
    為證據」即明。而上開因果關係之判斷，除應依個案具體情
    節，詳細考察訊問者之實施不正方法之態樣、手段、參與實
    施之人數等及受訊問者之年齡、地位、品行、教育程度、健
    康狀況等情況外，更應深究不正方法與自白間之相關聯因素
    ，如實施不正方法對受訊問者強制之程度、與自白在時間上
    是否接近、地點及實施之人是否相同、受訊問者自白態度是
    否自然、陳述是否流暢及其他相關情況，資以綜合研判，始
    臻符合事實（最高法院98年度臺上字第4627號判決可資參照
    ）。查上訴人即被告甲○○於98年4月30日警詢所為之自白
    ，非出於強暴、脅迫、利誘、詐欺、疲勞訊問、違法羈押或
    其他不正之方法，而係出於其自由意志所為等情，業經被告
    甲○○供明在卷，復經原審勘驗該次警詢錄音，供被告甲○○辨識之結果，確係被告甲○○本人之聲音，勘驗結果為：
    「警員於開始詢問前，依刑事訴訟法第95條規定，就被告所
    涉嫌之罪名，得行使緘默、選任辯護人、請求調查有利證據
    等權利事項均詳為告知，筆錄製作過程均採一問一答形式，
    且就上訴人即被告乙○○、甲○○涉犯本件案情之詢問，被
    告甲○○答詢過程咬字清晰，表達能力完整，語氣平順自然
    ，並在問題後即刻回答，由此問答過程可知其神智清楚，錄
    音均連續，並無以強暴、脅迫、利誘、詐欺、違法羈押或其
    他不正方式進行詢問，被告顯無不能依其自由意志任意陳述
    之情形，並逐字製作該次警詢內容譯文。」，此有原審98年
    12月2日勘驗筆錄附卷可稽（見原審卷第102頁至第104頁背
    面）。而上開勘驗結果製作之警詢筆錄內容譯文，經核與上
    開警詢筆錄亦相互吻合，並無刑事訴訟法第100條之1第2項
    所謂筆錄內所載之被告陳述與錄音之內容不符，而不得作為
    證據之情形。此外，復查無其他依法不得訊問等情形，且被
    告甲○○對該自白之任意性未提出其他異議或為刑求抗辯，
    依刑事訴訟法第156條第1項及第158條之2規定，該任意性之
    自白，苟確與事實相符者，自得作為本案之實質證據。
  (二)按被告以外之人於審判外之言詞或書面陳述，除法律有規定
    者外，不得作為證據，刑事訴訟法第159條第1項定有明文。
    經查：
  1.按被告以外之人於審判外之陳述，雖不符同法第159條之1至
    第159條之4之規定，而經當事人於審判程序同意作為證據，
    法院審酌該言詞陳述或書面陳述作成時之情況，認為適當者
    ，亦得為證據；又當事人、代理人或辯護人於法院調查證據
    時，知有第159條第1項不得為證據之情形，而未於言詞辯論
    終結前聲明異議者，視為有前項之同意，刑事訴訟法第159
    條之5定有明文。經查本判決下列所引用之各該被告以外之
    人所為審判外之陳述以及其他書面陳述，雖屬傳聞證據，惟
    當事人於本院準備程序及審判期日中均表示無意見而不予爭
    執，且迄言詞辯論終結前亦未再聲明異議，本院審酌上開證
    據資料製作時之情況，尚無違法不當之瑕疵，亦認為以之作
    為證據應屬適當，依刑事訴訟法第159條之5規定，認上揭證
    據資料均有證據能力。
  2.次按被告以外之人於偵查中向檢察官所為之陳述，除顯有不
    可信之情況者外，得為證據，刑事訴訟法第159條之1第2項
    定有明文。經查證人即告訴人丙○○、被害人戊○○○、目
    擊證人邱明正於98年7月16日偵查中向檢察官所為之證言（
    見偵卷第30至32、36至37、41至42頁），均係依法具結後所
    為之陳述，並於訊畢交付閱覽而經其等簽名在卷，且依筆錄
    之記載並無不能自由陳述或其他非法、不當之取證情形，嗣
    於原審審理中亦經傳訊到庭而給予被告2人進行詰問之機會
    ，況被告等於原審準備及審理程序中亦不爭執其證據能力，
    觀諸被告等亦未具體指明上開證言有何顯不可信之情況，是
    依刑事訴訟法第159條之1第2項之規定，應認均有證據能力
    。
  3.復按刑事審判上之共同被告，係為訴訟經濟等原因，由檢察
    官或自訴人合併或追加起訴，或由法院合併審判所形成，其
    間各別被告及犯罪事實仍獨立存在。故共同被告對其他共同
    被告之案件而言，本質上屬於證人，此項得為證據之共同被
    告於審判外所為之陳述，倘被告於審判中未捨棄其詰問權，
    因其先前之陳述未經被告詰問，應認屬於未經合法調查之證
    據，並非無證據能力，而禁止證據之使用。此項詰問權之欠
    缺，非不得於審判中由被告行使以補正，而完足為經合法調
    查之證據（最高法院96年度臺上字第3923號判決可資參照）
    。查被告2人於警詢及偵查中所為涉及其餘共同被告有無本
    案犯罪事實之重要關係之親身知覺、體驗所為之供述，就此
    部分之供述均係居於證人之地位，惟共同被告乙○○及甲○○業於原審審判期日經依法告知拒絕證言等權利後具結為證
    ，並經檢察官、被告2人交互詰問檢視其等證詞，揆諸上開
    最高法院判決意旨，被告乙○○及甲○○於警詢及偵查中就
    其餘共同被告犯罪之供述，已取得作為證據之資格，是其等
    供述內容與審判中相符部分自應有證據能力；至其等供述內
    容與審判中不符之部分，經斟酌上開警詢筆錄製作時間與本
    件案發時間相距較近，記憶應較原審及本院審理時清晰，且
    顯然較無外力干擾或介入而為陳述，復無證據可認其等於警
    詢及偵查中所為之陳述係公務員違背法定程序所取得，自堪
    認上開所為之供述具有可信性之特別情況，且為證明犯罪事
    實存否之必要事項，觀諸被告二人迄今亦未能具體指明上開
    證言有何顯不可信之情況，應認均有證據能力。
  4.至卷附之現場照片14張、監視錄影畫面翻拍照片4張及錄影
    光碟畫面翻拍照片11張（見警卷第37至45頁、原審卷第91至
    96頁），均係以科學方法之方式拍攝記錄所留存之現場影像
    ，固具文書證據之外觀，但實際上仍非屬供述證據，而為調
    查犯罪所得之證物，應無傳聞法則之適用，而上開現場照片
    均係於查獲後所拍攝，且與本件訴訟上之待證事實具有相當
    之關聯性，復經依法定調查證據程序提示被告甲○○、乙○○辨識無訛，均具證據能力。
二、訊據被告乙○○、甲○○固不否認於上揭時、地為警查獲之
    檳榔分別為告訴人丙○○、被害人己○、戊○○○所有之事
    實，然被告乙○○矢口否認有何竊盜割取檳榔之犯行，辯稱
    ：伊並未於如附表編號1、3所示之時間，在如附表編號1、3
    所示之檳榔園內竊盜割取檳榔；雖伊曾於如附表編號2所示
    之時、地割取檳榔，然此係受僱於甲○○，負責駕駛自用小
    貨車搭載甲○○，並提供上開黑色伸縮檳榔刀，幫忙割取甲○○向友人所承包之檳榔，並無不法所有意圖云云；而被告
    甲○○於本院審理時則自攬竊盜罪責，並辯稱：伊與乙○○
    就如附表編號1至3所示之各次竊盜犯行均無犯意聯絡，上開
    3次竊盜犯行均伊所為，乙○○並不知情云云。惟查：
  (一)被告乙○○與甲○○共同意圖為自己不法之所有，由被告乙○○負責駕駛車牌號碼3W-0860號自用小貨車，分別於附表
    所示之時、地，前往如附表所示之各該檳榔園，由被告乙○○攜帶其所有客觀上足供作為兇器使用之黑色伸縮檳榔刀1
    把，陸續以上開黑色伸縮檳榔刀竊取如附表所示之檳榔，被
    告甲○○僅係負責搬運所竊割之檳榔至上開自用小貨車車斗
    內置放等情，業據被告甲○○於警詢中坦承在卷（見警卷第
    14、17、19頁），核與證人即告訴人丙○○、被害人己○、
    戊○○○、目擊證人邱明正分別於警詢及偵查中指訴如附表
    所示檳榔園之遭竊情節相符（見警卷第20至33頁、偵卷第30
    至32、36至37、41至42頁、原審卷第49至55、70至71頁）。
    此外，並有車牌號碼3W-0860號車籍查詢基本資料詳細畫面
    、刑案現場測繪圖、告訴人丙○○、被害人己○、戊○○○
    所立具之贓物認領保管單、臺東縣太麻里鄉地政事務所土地
    複丈成果圖、車牌號碼3W-0860號自用小貨車保管條、臺灣
    臺東地方法院檢察署扣押物品清單各1紙、現場照片14張及
    監視錄影畫面翻拍照片4張等件在卷可稽（見警卷第35至54
    頁、偵卷第15頁），復有扣案之上開黑色伸縮檳榔刀1把可
    資佐證。雖被告甲○○後來翻異上揭情詞，先於原審98年9
    月24日準備程序時辯稱：伊未曾於警詢中坦承上開情事云云
    （見原審卷第25頁正反面）；嗣經原審於98年12月2日審理
    中勘驗上開警詢錄音，復改稱：伊於警詢中之自白係出於緊
    張迎合答詢所為之陳述，與事實不符云云（見原審卷第101
    頁背面），然被告甲○○前後辯詞顯有重大歧異，已難遽信
    。而經原審勘驗被告甲○○該次警詢錄音，供被告甲○○辨
    識之結果，確係被告甲○○本人之聲音，被告甲○○上開警
    詢筆錄係採一問一答形式，且就被告乙○○、甲○○涉犯本
    件案情之詢問，被告甲○○答詢過程咬字清晰，表達能力完
    整，語氣平順自然，並在問題後即刻回答，由此問答過程可
    知其神智清楚，錄音均連續，並無以強暴、脅迫、利誘、詐
    欺、違法羈押或其他不正方式進行詢問，被告顯無不能依其
    自由意志任意陳述之情形，已如上述，復經被告核對該錄音
    內容之結果，認與警詢筆錄內容譯文之記載均相符合；而依
    上開譯文所載內容，被告甲○○清楚陳述，指稱：伊係以每
    日薪資1,000元之代價受僱於被告乙○○，前往如附表所示
    之檳榔園，將被告乙○○所竊取如附表所示之檳榔收集搬運
    上車等語，並未提及由其以每日薪資3,000元（被告乙○○
    於警詢時所陳）或3,500元（被告2人於審判時所陳）之代價
    僱用被告乙○○前往如附表編號2所示檳榔園採割檳榔之事
    ，且就行竊次數亦語帶保留，參諸被告甲○○係身心健全之
    成年人，而被告乙○○先前亦多次提供被告甲○○工作機會
    ，其2人交情匪淺等情，亦經被告乙○○、甲○○供明在卷
    ，是苟非實情，被告甲○○當無先於警詢中陳述而自陷於不
    利之地位後，復甘冒偽證追訴之風險而設詞誣攀被告乙○○
    之理；況被告甲○○於警詢中所為之上開陳述，距事實發生
    之時較近，記憶當更為清晰，且較少權衡利害得失、受他人
    干預或相互勾串供詞，比之事後翻異之言，理應更為可採。
    再經原審於98年12月2日審理中當庭勘驗錄影光碟結果，其
    內容略以：「一、M2U00093影音檔：(1)第14秒畫面，於98年
    4月30日中午12時許，警方隨同被告甲○○前往如附表編號2
    所示地點，地面雜草叢生。(2)1分5秒、1分29秒畫面，被告
    甲○○指認割取檳榔之範圍。(3)1分57秒，被告甲○○表示
    其與被告乙○○共同前往該處，由被告乙○○負責開車與割
    檳榔。(4)被告甲○○於現場指認時，身體未遭拘束，指認過
    程語氣平順自然。二、M2U00094影音檔：(1)第7、13、23、5
    0秒畫面，於98年4月30日下午1時許，警方隨同被告甲○○
    前往如附表編號3所示地點指認割取檳榔之範圍，地面雜草
    叢生。(2)1分12秒，被告甲○○表示其與被告乙○○共同前
    往該處，由被告乙○○負責割檳榔。(3)1分47秒，被告甲○○指認割取檳榔之範圍。(4)1分49秒、2分4秒、3分15秒畫面
    ，被告甲○○指認之檳榔樹割面平整。(5)被告甲○○於現場
    指認時，身體未遭拘束，指認過程語氣平順自然。」，亦有
    勘驗筆錄、錄影光碟畫面翻拍照片11張存卷可參（見原審卷
    第91至96、101至102頁）。而依證人丙○○、己○、戊○○○、邱明正上開證言觀之，其等均明確結稱：如附表所示為
    警查獲之檳榔樹枝之刀口痕跡整齊，檳榔品質良好，且在如
    附表所示檳榔園之地面上，亦未見因手法不純熟之失誤而掉
    落之檳榔等語（見原審卷第51頁、第52頁背面、第54頁背面
    、第71頁）。另證人戊○○○於原審98年10月21日審理中亦
    具結陳稱：伊於報警處理後，曾在現場觀察如附表所示遭竊
    檳榔之樹枝切面所呈現之採割刀法相當俐落，應係內行人所
    為等語（見原審卷第54頁背面至第55頁）。證人丙○○、己○、戊○○○、邱明正上開證言亦核與上開勘驗結果相符，
    徵諸被告甲○○於偵審中均自承其割取檳榔之技巧並不熟練
    等情，足認被告甲○○於警詢中供稱被告乙○○係負責採割
    如附表所示之檳榔，其僅負責將如附表所示之檳榔收集搬運
    上車乙情，較屬可採。至被告乙○○雖矢口否認有何加重竊
    盜之犯行，並經證人即共同被告甲○○翻異上揭情詞而附和
    被告乙○○之辯解，冀圖開脫，然查被告乙○○坦承駕車搭
    載被告甲○○同往行竊地點，並於被告甲○○竊得如附表所
    示之檳榔後，駕車搭載被告甲○○離去，已可疑被告乙○○
    有參與被告甲○○行竊行為之客觀事實，再依被告乙○○與
    甲○○交情匪淺之關係、如附表所示檳榔園所處之地勢位置
    、環境、行竊時間、檳榔樹枝切口所呈現之採割刀法等情觀
    之（均詳如下述），被告乙○○所稱之不在場情形或欠缺犯
    罪之主觀犯意，要與卷附客觀證據所顯示之事實不合，被告
    乙○○所辯無非事後飾卸之詞，毫無可採。
  (二)證人丙○○就如附表編號1所示之檳榔園失竊經過，於原審
    98年10月21日審理時具結證稱：伊與友人邱明正等人一同於
    98年4月28日下午3時許，在伊所承包之如附表編號1所示之
    檳榔園內，發現有人竊取伊所有之檳榔並堆置在路旁，伊等
    隨即將該檳榔全部搬運至車上。復於同日下午5時30分許，
    在下山途中與被告甲○○會車，然因車上載運很多檳榔，僅
    得記下車牌號碼，先行下山放置檳榔，即於同日晚上9時30
    分許再次上山，發現上開貨車載運滿滿的檳榔直衝下山揚長
    而去等語（見原審卷第49頁背面至第50頁），核與證人邱明
    正於原審98年11月18日審理中具結證稱：伊與友人丙○○等
    人一同於98年4月28日下午1時許，前往如附表編號1所示之
    檳榔園採割檳榔，在採割結束即將下山之際，發現有人竊取
    丙○○所有之檳榔約2至3萬顆並堆置在路旁，伊等隨即將該
    檳榔搬運上車，然因遭竊之檳榔數量非微，直至同日下午4
    、5時許始搬運完成，伊等在下山途中曾與被告甲○○會車
    ，伊等先行下山放置檳榔後，即於同日晚上9時許再次上山
    ，發現上開貨車藏在如附表編號1所示檳榔園之岔路旁，直
    衝下山揚長而去等語相符。徵諸被告甲○○於原審審理中亦
    自承其於98年4月28日下午3、4時許，即自證人陳俊宏所經
    營之富之山溫泉民宿出發，前往如附表編號1所示之檳榔園
    ，並與告訴人丙○○等人會車等語，足認告訴人丙○○所有
    之檳榔之失竊時點係自98年4月28日下午5時30分至同日晚上
    9時30分止之某時許。又證人丙○○就如附表編號1所示檳榔
    園附近之道路情形，於原審98年10月21日審理中具結陳明：
    如果兼具檳榔園集中，且採割檳榔之人技巧純熟之雙重要件
    下，在白天至少需花費4小時始能割取如附表編號1所示失竊
    之113弓檳榔；如為晚上，至少要2人合作才有可能，因為晚
    上光線不足，難以分辨檳榔品質之好壞，且上開檳榔園之地
    面雜草叢生，如無他人協助，縱然得以割取檳榔，亦無法順
    利將所割取之檳榔搬運上車等語。核與證人邱明正於原審審
    理中具結證述：如附表編號1所示檳榔園之地面雜草很長，
    如將割取之檳榔直接放置地面，無法於事後找到割取之檳榔
    ，因此，須由1人負責採割檳榔，1人負責搬運，始得順利採
    割等語相符。經斟酌如附表編號1所示檳榔園所處之環境偏
    僻、雜草叢生，且依當時夜間無照明之環境，當次竊盜之時
    間不長，然竊取之檳榔數量非微等情，當無法以1人之力在
    能見度非佳之情況下，短時間內獨自割取與搬運如附表編號
    1所示之檳榔，進而得手逃逸，足見被告乙○○、甲○○所
    稱僅有被告甲○○獨自前往如附表編號1所示之檳榔園竊取
    檳榔乙情，委不足採。又觀諸扣案之黑色伸縮檳榔刀，刀柄
    全長170公分，刀柄內伸縮部分有7節，每節長度不同，總長
    度10米；刀刃部分46公分，屬金屬材質，質地堅硬、刀鋒銳
    利等情，業經原審於98年11月18日審理中當庭勘驗無訛，製
    有勘驗筆錄1份在卷可稽（見原審卷第73頁），是苟非平日
    即以採割檳榔為業且技巧純熟之人，要難熟練地使用扣案之
    黑色伸縮檳榔刀；另如附表編號1所示之失竊檳榔樹枝切口
    所呈現之採割手法熟練，顯係行家所為等情，已如上述，是
    依如附表編號1所示檳榔樹枝切口所呈現之採割手法及上開
    黑色伸縮檳榔刀操作不易等情觀之，被告甲○○於原審審理
    中尚且陳稱其因割取檳榔之技巧不熟練，而僱用被告乙○○
    割取檳榔，並未找他人幫忙採割檳榔等情（見原審卷第45頁
    、第46頁背面至第48頁、第74頁），足見被告乙○○係負責
    採割如附表編號1所示之檳榔，被告甲○○則僅負責將被告
    乙○○割下之檳榔收集搬運上車無訛。
  (三)又被告乙○○曾於如附表編號2所示之時、地割取檳榔，並
    由被告甲○○將如附表編號2所示之檳榔搬運上車等情，均
    為被告乙○○、甲○○所不否認，又被告乙○○先採割如附
    表編號1所示之檳榔，復由被告甲○○將之搬運上車乙節，
    已如上述，而被告乙○○、甲○○係利用傍晚即將入夜之後
    無人看管如附表編號1所示檳榔園之際，始進入上開檳榔園
    內割取檳榔，衡諸常情，茍被告乙○○、甲○○就如附表編
    號1所示檳榔確有合法正當之採收權利，大可於日間視線較
    佳之情況下進行採收，豈有於傍晚即將入夜之時始進行採收
    之理；而被告乙○○、甲○○因聽聞證人丙○○、邱明正等
    人駕車上山查看之聲響，乃先行藏匿於如附表編號1所示檳
    榔園之岔路旁，俟證人丙○○、邱明正等人驅車上山之際，
    抓準時機，直衝下山，揚長而去等情，亦據證人丙○○、邱
    明正證述綦詳，足見被告乙○○、甲○○2人行動鬼祟且違
    作息常理，應係自始基於不法所有之意圖，至為明確。
  (四)另證人戊○○○見被告乙○○、甲○○2人駕車至其所有之
    檳榔園區，行徑可疑而上前盤問，因道路狹小且經證人戊○○○阻擋去路，被告乙○○隨即答稱車上所有檳榔均係由其
    向他人承包，且駕車上山之目的僅係詢問有無他人有意出售
    檳榔云云，亦未向證人戊○○○告以上開檳榔為被告甲○○
    向他人所承包等情，業經證人戊○○○於原審98年10月21日
    審理中結證明確（見原審卷第54頁正反面），參以證人戊○○○與被告2人間素不相識，亦無怨隙，苟非實情，當無甘
    冒偽證追訴之風險而設詞誣攀被告乙○○、甲○○之理，是
    證人戊○○○於原審審理中所為之上開證言，應可採信。倘
    被告乙○○與被告甲○○間就上開竊盜犯行並無犯意之聯絡
    ，且由被告甲○○僱用被告乙○○採割檳榔，則衡諸常情，
    當證人戊○○○上前盤問被告乙○○、甲○○2人之際，理
    應由被告甲○○出面向證人戊○○○表明車上檳榔均係由其
    向他人承包，當無由被告乙○○出面向被害人戊○○○說明
    上開檳榔均係由其向他人承包採割之理。又證人戊○○○就
    如附表編號3所示檳榔園附近之道路情形，於原審同日審理
    中證稱：如附表編號3所示檳榔園地處偏僻，位於狹小私人
    道路之末端，顯與一般聯絡道路有間，且該處並無他人所有
    之檳榔園等語（見原審卷第53、54頁），復有刑案現場測繪
    圖、如附表編號3所示檳榔園四周環境之現場照片4張等件在
    卷可憑（見警卷第36至38頁），衡諸常情，被告乙○○、甲○○苟非刻意至該處行竊，豈有特意前往人煙罕至且位置偏
    僻之如附表編號3所示檳榔園之可能。是被告乙○○無端於
    98年4月29日下午1時許，與被告甲○○刻意駕車前往如附表
    編號3所示之檳榔園，足認其等係至該處共同竊取如附表編
    號3所示之檳榔無疑。
  (五)至被告乙○○、甲○○雖以上揭情詞置辯，惟查：
  1.被告乙○○所稱其於如附表編號1所示之時間，並未前往如
    附表編號1所示之檳榔園，而係在證人陳俊宏所經營之富之
    山溫泉民宿休息乙節，雖經證人即共同被告甲○○於原審98
    年11月18日審理中到庭附和其詞，證稱：伊於98年4月28日
    下午3、4時許，自行駕車外出，獨自1人於如附表編號1所示
    之時地竊取檳榔，直至同日晚上8、9時許，始返回上開民宿
    休息，被告乙○○均在上開民宿內休息云云；另經證人即富
    之山溫泉民宿老闆陳俊宏於原審98年11月18日審理中具結證
    稱：被告乙○○、甲○○於98年4月28日下午2時許即前往伊
    所經營之上開民宿投宿，伊自同日下午4時起至同日下午6、
    7時止與被告乙○○在上開民宿內聊天等語（見原審卷第43
    頁正反面），然證人陳俊宏於原審同日審理中亦證稱：伊於
    同日下午7時許，即聽聞被告乙○○表示因被告甲○○竊取
    檳榔被人發現，要出門尋找被告甲○○，亦未與被告甲○○
    再次回到上開民宿等語明確（見原審卷第43至44頁），足見
    被告乙○○於同日下午2時許始前往上開民宿投宿，且至遲
    於同日下午7時許即已離開上開民宿，然被告乙○○、甲○○對當日2人之行蹤，始終未能為合理之交代，是被告乙○○所稱其並未於如附表編號1所示之時間，前往如附表編號1
    所示之檳榔園乙節之真實性，實有疑問；另被告甲○○於同
    日審理中，經原審質以其如何於如附表編號1所示之時、地
    獨自竊取檳榔？其答稱：係帶頭燈，割取檳榔云云（見原審
    卷第48頁背面），如欲在夜間無照明且雜草叢生之檳榔園內
    割取檳榔，應有足夠之照明設備可供使用，然如附表編號1
    所示檳榔園地面雜草蔓生，且現場亦無設置充足之光線可供
    照明使用等情，業經證人丙○○證述在卷（見原審卷第50頁
    背面），是苟如被告甲○○所稱當天係有意獨自前往如附表
    編號1所示之檳榔園行竊，核與一般人若明知係於光線不充
    足之情況下前往竊取檳榔，當事先備妥光線充足之手持式探
    照手電筒之常情有悖。且依證人丙○○、邱明正於原審同日
    審理中之證言以觀，如附表編號1所示之遭竊檳榔，不僅樹
    枝之刀口痕跡整齊，且係經特意挑選品質良好之檳榔下手，
    亦未見因手法不純熟之失誤而掉落之檳榔（見原審卷第51、
    71頁），果如被告甲○○所言僅以簡單之頭燈照明，何以在
    能見度非佳之情況下，仍可清楚分辨檳榔品質之好壞？又徵
    諸被告甲○○既稱其割取檳榔之技巧不熟練等情，當無僱用
    被告乙○○同行割取檳榔，卻讓被告乙○○在上開民宿內休
    息之理，顯見被告乙○○、甲○○上開辯解，均不足採信。
  2.又被告甲○○自承其經濟困窘，若無工作，可以拜託被告乙○○僱用其為臨時工，在被告乙○○所有之檳榔園幫忙等語
    ，亦為被告乙○○所不否認，則被告甲○○既係受被告乙○○僱用之臨時工身分，其是否有能力包買他人之檳榔園？殊
    值懷疑。具見被告乙○○、甲○○所稱被告乙○○受僱於被
    告甲○○前往如附表編號2所示之檳榔園割取檳榔乙節之真
    實性，誠有疑問。細稽被告2人以往身份關係，並綜觀其2人
    於訴訟中之互動、車輛及刀具之提供均出自被告乙○○，以
    及被告甲○○於警詢所為之供述較為真實各情，被告乙○○
    才是被告甲○○之僱用人。
  3.另被告乙○○辯稱：當時係被告甲○○提議至如附表編號3
    所示之地點，詢問他人是否有意出售檳榔；伊於如附表編號
    3所示之時間，並未前往如附表編號3所示檳榔園竊取檳榔，
    而係在該處山上之停機坪休息，且伊遭證人戊○○○攔阻之
    際，正因伊認為甲○○就如附表編號3所示之檳榔確有合法
    正當之採收權利，始揚言如戊○○○有所懷疑，當可報警處
    理，況如伊有意行竊，應刻意隱匿行蹤，豈敢光明正大地駕
    駛登記名義人為伊母親所有之上開自用小貨車上山云云，雖
    經證人即共同被告甲○○於原審98年11月18日審理中到庭附
    和其詞，然如附表編號3所示檳榔園地處偏僻，位於狹小私
    人道路之末端，顯與一般聯絡道路有間等情，已如上述，是
    果如被告乙○○、甲○○所稱，當天係由被告甲○○提議至
    如附表編號3所示之地點，詢問他人是否有意出售檳榔，何
    須特意前往人煙罕至且位處偏僻之如附表編號3所示之檳榔
    園，則被告甲○○如何向「人」詢問有無檳榔出售，已非無
    疑；又果如被告乙○○所言，係有意在駕車返回嘉義前稍事
    休息，何以須特意驅車前往位置偏僻且崎嶇難行之如附表編
    號3所示檳榔園內休息，再由被告甲○○獨自1人折返下山詢
    問有無他人栽植之檳榔願意出售，是被告乙○○、甲○○之
    上開行徑，顯已啟人疑竇。另被告甲○○經原審質以其陳述
    不合理處即何以在其所稱僅有1人前往竊取檳榔之情況下所
    竊取之檳榔數目大於如附表編號2所示之其與被告乙○○共
    同前往割取與搬運檳榔所竊取之檳榔數目乙節，以被告甲○○拒絕回應之情狀觀之，復徵諸被告甲○○既稱其割取檳榔
    之技巧不熟練，亟需熟手幫忙，當無僱用被告乙○○同行割
    取檳榔，卻讓其在上開停機坪休息之理。況被告乙○○於遭
    證人戊○○○上前盤問之際，所為上開言詞內容已有不合理
    處，業如前述，益徵被告乙○○顯係自覺上開竊盜犯行遭當
    場查獲而有意脫身之自然反應；另上開自用小貨車為其行竊
    工具，豈可反推為被告乙○○光明正大、欠缺違法認識之表
    現，顯見被告乙○○、甲○○上開辯解，全不足採。
  (六)綜上以觀，被告2人共同意圖為自己不法之所有，由被告乙○○負責採割如附表所示之檳榔，被告甲○○則負責將如附
    表所示之檳榔收集搬運上車等情，至為灼然。其等前揭辯詞
    ，旨在卸責，不足採信。本件事證至臻明確，被告2人犯行
    殊堪認定，均應依法論科。
三、按刑法第321條第1項第3款之攜帶兇器竊盜罪，係以行為人
    攜帶兇器竊盜為其加重條件，此所謂兇器，其種類並無限制
    ，凡客觀上足對人之生命、身體、安全構成威脅，具有危險
    性之兇器均屬之，且祇須行竊時攜帶此種具有危險性之兇器
    為已足，並不以攜帶之初有行兇之意圖為必要（最高法院79
    年臺上字第5253號判例可資參照）。查被告乙○○、甲○○
    於行竊時所攜帶之黑色伸縮檳榔刀1把，刀柄全長170公分，
    刀柄內伸縮部分有7節，每節長度不同，總長度10米，刀柄
    材質屬碳纖維；刀刃部分46公分，屬金屬材質，質地堅硬、
    刀鋒銳利等情，業經原審於98年11月18日審理中當庭勘驗無
    訛，製有勘驗筆錄1份在卷可稽，且係其等持以採割檳榔所
    用之物，業經被告2人供明在卷，於客觀上自足以對人之生
    命、身體、安全構成威脅，而為兇器之一種。核其等所為，
    均係犯刑法第321條第1項第3款之攜帶兇器竊盜罪。又被告
    乙○○、甲○○間就上開3次加重竊盜犯行，有犯意聯絡及
    行為分擔，均應論以共同正犯。又其等所犯上開3罪間，犯
    意各別，行為互殊，應予分論併罰。另被告乙○○有如犯罪
    事實欄所載之論罪科刑及執行情形，有臺灣高等法院被告前
    案紀錄表1份附卷可參，其前曾受有期徒刑之執行完畢，於5
    年以內故意再犯本件有期徒刑以上之罪，為累犯，應依刑法
    第47條第1項之規定，加重其刑。原審因依上開法律規定，
    並審酌被告乙○○前曾因竊取檳榔之相同性質案件，經臺灣
    臺中地方法院以94年度豐簡字第376號刑事簡易判決，判處
    有期徒刑6月並得易科罰金確定，而於94年7月12日經易科罰
    金執行完畢在案，此有臺灣高等法院被告前案紀錄表附卷可
    參，然其經該院論罪科刑確定並已執行後，竟於本次再犯同
    一罪質之加重竊盜案件，顯見被告乙○○仍未從前例中記取
    教訓；又被告2人均正值壯年，竟不思正途獲取財物，僅因
    一時貪念，即以上開方式竊取他人辛苦栽植之檳榔，全然無
    視該等農作物皆係農民花費時日、灌注心力之血汗耕耘所得
    ，使農民之辛勤栽植成果，一夕化為烏有，嚴重影響農民生
    計，進而肇致農村人心惶惶，耗費人力、物力加強巡邏、守
    衛，間接影響農業生產力及工作效能，嚴重破壞社會經濟秩
    序及他人生命、身體、財產安全，顯已構成相當之威脅與危
    害，且犯後避重就輕，推諉卸責，態度不佳，迄今仍未賠償
    被害人等所受損失，惟念及其等所竊得之財物均已由警發還
    告訴人丙○○、被害人己○、戊○○○，此有上揭贓物認領
    保管單可參，兼衡酌被告乙○○本係從事檳榔栽植工作，當
    體會栽植檳榔之不易，其等所扮演之角色及工作分配輕重有
    別、品行、犯罪動機、目的、手段、次數非微、被告甲○○
    生活狀況不佳、智識程度、犯罪所得之利益及所生之損害等
    一切情狀，就其2人所犯3罪分別量處如原判決主文所示之刑
    並定其應執行刑（原判決於理由欄內漏載定執行刑之諭知，
    應予補充），末以扣案之黑色伸縮檳榔刀1把，係共犯即被
    告乙○○所有，供犯攜帶兇器竊盜罪所用之物，業經其等供
    明在卷（見原審卷第72頁及本院卷第63、64頁），乃依刑法
    第38條第1項第2款之規定，併予宣告沒收。認事用法俱無違
    誤，量刑亦稱妥適，檢察官上訴徒以量刑過輕，請求撤銷原
    判決後，更予重判，並無理由；被告2人上訴猶執陳詞辯解
    ，被告乙○○請求改判無罪，被告甲○○則請求輕判，惟查
    被害人己○損失部分，雖經臺灣臺東地方法院以99年度東簡
    字第32號判決被告2人應連帶給付己○10萬元，然迄未見被
    告2人有何履行誠意，難認犯後態度已有改善，且被告甲○○雖已認罪，但企圖獨攬罪責，迴護被告乙○○，並未和盤
    托出犯罪真相，徒增審判上之困擾，亦難認其已真心悔過，
    是其等上訴並無理由，均應予以駁回。
據上論斷，應依刑事訴訟法第368條，判決如主文。
本案經檢察官丁○○到庭執行職務。
中    華    民    國    99    年    5    月    14    日
                  刑事庭審判長法  官 謝志揚
                              法  官 林慶煙
                              法  官 張健河
以上正本證明與原本無異。
本件不得上訴。
中    華    民    國    99    年    5     月    14    日
                              書記官 徐文彬
附表
┌──┬─────────┬──────────┬────────────┐
│編號│犯罪時間（民國）  │犯罪地點            │被害人及所竊取之財物    │
├──┼─────────┼──────────┼────────────┤
│1   │98年4月28日下午5時│臺東縣金峰鄉壢坵村壢│丙○○所有之檳榔113弓   │
│    │30分起至同日晚上9 │坵段74地號檳榔園    │（價值約新臺幣【下同】  │
│    │時30分止之某時許  │                    │25,000元）              │
├──┼─────────┼──────────┼────────────┤
│2   │98年4月29日上午8時│臺東縣金峰鄉賓茂村賓│己○所有之檳榔52弓      │
│    │                  │茂段39、68地號檳榔園│                        │
├──┼─────────┼──────────┼────────────┤
│3   │98年4月29日下午1時│臺東縣大武鄉大竹村大│戊○○○所有之檳榔147弓 │
│    │                  │竹段749-2地號檳榔園 │（價值約45,000元）      │
└──┴─────────┴──────────┴────────────┘

司法院資訊處製作；財團法人民間司法改革基金會備份。
